臺灣板橋地方法院刑事判決　　　　　　　95年度重訴字第43號
公　訴　人　臺灣板橋地方法院檢察署檢察官
被　　　告　丙○○
選任辯護人　邢越律師
被　　　告　甲○○
選任辯護人　林長泉律師
被　　　告　乙○○
　　　　　　　　　　（現另案於臺灣桃園監獄執行中）
指定辯護人　陳憶娟律師
被　　　告　己○○
選任辯護人　林明輝律師
被　　　告　辛○○
選任辯護人　張瑞釗律師
被　　　告　庚○○
選任辯護人　李國盛律師
　　　　　　簡宏明律師
上列被告等因殺人等案件，經檢察官提起公訴（95年度偵字第12
970 號、95年度偵字第16346 號），及追加起訴（96年度偵緝字
第1256號、96年度偵字第11760 號），本院判決如下：
    主  文
丙○○殺人，處無期徒刑，褫奪公權終身。
己○○共同傷害人之身體，因而致人於死，累犯，處有期徒刑拾
伍年。
甲○○共同傷害人之身體，因而致人於死，累犯，處有期徒刑玖
年。
乙○○共同傷害人之身體，因而致人於死，處有期徒刑柒年陸月
。
辛○○、庚○○被訴部分均公訴不受理。
    事  實
一、己○○（綽號「阿信」）前於民國89年間因公共危險案件，
    經臺灣嘉義地方法院以89年度交訴字第33號判決判處有期徒
    刑7 月，嗣經臺灣高等法院臺南分院以89年度交上訴字第12
    31號判決駁回上訴，併諭知緩刑5 年確定，緩刑期間付保護
    管束，復於92年間因施用毒品違反保護管束情節重大，經撤
    銷緩刑，於92年8 月29日入監執行，並於93年3 月24日縮刑
    期滿執行完畢（再犯本罪構成累犯）。甲○○（綽號「貢丸
    」）前於94年間因施用毒品案件，經本院以94年度簡字第13
    56號判決判處有期徒刑4 月，如易科罰金以銀元300 元折算
    1 日確定，嗣於95年1 月14日縮刑期滿執行完畢（再犯本罪
    構成累犯）。
二、庚○○（綽號「展哥」）為檳榔批發之盤商（批發地址位於
    臺北縣永和市○○路283 巷53弄2 號1 樓），辛○○（綽號
    「吉哥」、「吉兄」）在臺北縣中和市○○路727 號經營檳
    榔攤；子○○（未據起訴）則係在臺北縣林口鄉○○路198
    號對面路邊經營檳榔攤。庚○○為子○○之檳榔供貨上游，
    素有往來，與辛○○亦屬舊識。95年4 月6 日上午，辛○○
    因檳榔缺貨，乃打電話向庚○○調檳榔，庚○○適在外送貨
    ，乃約同辛○○在子○○所經營之上揭檳榔攤碰面，辛○○
    乃邀己○○同行。嗣於同日中午，庚○○、辛○○、己○○
    、子○○等人均在子○○所經營之檳榔攤聊天，子○○提及
    有人（即死者黃振發）屢屢在其檳榔攤消費記帳不還，白吃
    白喝，甚感困擾，己○○聞言即表示願為子○○處理此事，
    庚○○、辛○○亦均認應教訓白吃白喝之黃振發，渠4 人乃
    基於傷害之犯意聯絡，推由己○○出面處理。己○○即邀約
    甲○○、丙○○、乙○○（綽號「壞壞」）及真實姓名年籍
    不詳、綽號「阿斌」之成年男子（以下簡稱「阿斌」）一同
    前往教訓黃振發，並與乙○○等人相約於95年4 月6 日傍晚
    在辛○○所經營之前揭檳榔攤集合，由己○○、辛○○提供
    棍棒共5 支，其中2 支放置在車牌號碼為3876-FK 號之Suzu
    ki Solio黑色自用小客車內（以下簡稱「黑色小客車」），
    另3 支則放置於車牌號碼為U6 -5240號之Honda Civic 白色
    自用小客車（以下簡稱「白色小客車」）內。隨後即由乙○○駕駛黑色小客車搭載其不知情之女友戊○○（原名謝旻玲
    ，綽號「米子」）及丙○○，己○○駕駛白色小客車搭載「
    阿斌」、甲○○。一同駛往臺北縣林口鄉子○○所經營之檳
    榔攤，欲教訓黃振發，而於同日23時11分許，前揭2 部車輛
    先駛至前開子○○所經營之檳榔攤，經子○○告知己○○在
    其檳榔攤內黃振發之特徵及行蹤後，己○○等人即駕車迴轉
    至子○○經營檳榔攤對面之7-11便利商店等待，嗣見黃振發
    自子○○檳榔攤附近穿越馬路行走至7-11便利商店前方路段
    時，己○○即指示丙○○等人上車，駕車隨在步行之黃振發
    後方，尾隨至臺北縣林口鄉○○路198 號前時，己○○見該
    處較為昏暗，隨即停車，跟隨在後由乙○○駕駛之黑色小客
    車見狀亦停車，「阿斌」、甲○○、乙○○、丙○○、己○○等人即一同持棍棒下車圍毆黃振發（戊○○並未下車），
    共同基於傷害之犯意聯絡，將黃振發擊倒在地，並持棍棒毆
    打黃振發之身體，詎丙○○於圍毆過程中，明知以棒棒毆打
    人體甚為脆弱之頭部，極有可能造成死亡之結果，竟仍不違
    其本意，超越與己○○等人共同傷害黃振發之犯意聯絡，持
    棍棒朝黃振發之頭部猛擊數下；己○○、甲○○、乙○○及
    「阿斌」等人，雖不欲致黃振發於死，惟渠等見黃振發受丙○○持棍棒毆打頭部，已預見可能發生黃振發死亡之結果，
    仍未出手阻止丙○○，繼續持棍棒毆打黃振發身體其他非致
    命之部位，或在旁將黃振發團團圍住。渠5 人圍毆黃振發約
    不到3 分鐘後，己○○見黃振發已倒地不起，認已經足以教
    訓黃振發，遂呼喊指揮在場毆打黃振發之丙○○、甲○○、
    乙○○、「阿斌」等人上車離去；甲○○、丙○○、乙○○
    、「阿斌」等人聞言即停止毆打黃振發，將棍棒收回車上，
    由己○○駕駛白色小客車搭載甲○○、「阿斌」；由乙○○
    駕駛黑色小客車搭載丙○○、謝旻玲等人離開現場；嗣並將
    前揭棍棒5 支帶回辛○○所經營之檳榔攤交由辛○○丟棄滅
    失。嗣黃振發經人送往財團法人長庚紀念醫院林口分院急救
    ，於95年4 月7 日上午4 時44分許，因頭部遭鈍物敲擊引起
    顱內出血，最後引起中樞神經休克而死亡。
三、95年4 月7 日經報紙報導黃振發遭人毆打死亡之消息後，辛○○、庚○○、己○○等人驚覺事態嚴重，己○○乃邀甲○○、乙○○、丙○○及「阿斌」等人至其住處商量對策，決
    定推由丙○○頂罪，並向庚○○、子○○等人索取新臺幣（
    下同）300 萬元之安家費。嗣己○○即出面向庚○○要求給
    付安家費300 萬元，庚○○即告知子○○應給付300 萬元之
    安家費用予己○○等人，子○○不敢拒絕，己○○即向丙○○表示庚○○已答應要給付300 萬元之安家費，要求丙○○
    1 人承擔所有罪責，不可供出共犯。嗣丙○○、甲○○、乙○○、己○○等人經查獲到案後，即串謀向偵查檢察官故為
    不實之陳述，迴護己○○，檢察官偵查後乃以95年度偵字第
    12970 號、95年度偵字第16346 號對丙○○、甲○○、乙○○等3 人提起公訴，而對己○○為不起訴處分。嗣因檢察官
    認戊○○於前開案件偵查中作證時有偽證之情，乃以95年度
    偵字第18875 號起訴戊○○涉犯偽證罪嫌，戊○○於本院95
    年度訴字第2683號審理中，自白其偽證犯行，並與乙○○共
    同供出上揭實情（戊○○因犯偽證罪，經本院95年度訴字第
    2683號判決判處有期徒刑5 月，緩刑3 年。）；而丙○○、
    甲○○等人因見事跡敗露，始於本院訊問時供述上情。嗣再
    經檢察官分案偵查，並以96 年 度偵緝字第1256號、96年度
    偵字第11760 號追加起訴己○○、辛○○、庚○○3 人。
二、案經臺北縣政府警察局新莊分局報請臺灣板橋地方法院檢察
    署檢察官偵查起訴及追加起訴。
    理  由
壹、被告己○○、丙○○、甲○○、乙○○等4人有罪部分：
一、訊據被告己○○、丙○○、甲○○、乙○○等4 人固不否認
    曾於前揭時地圍毆黃振發，嗣黃振發因頭部傷勢而生死亡結
    果等情；惟均矢口否認有殺人犯行。並分別辯解如下：
    (一)被告己○○辯稱：本件是我叫被告甲○○、丙○○、乙○○、和「阿斌」一起去教訓黃振發，是因為子○○跟我說
      過黃振發白吃白喝，所以我看不過去，才說交給我處理。
      我們當天是開2 部車去，只有帶2 、3 支棍棒，因為我們
      人很多，黃振發只有一個人，我的意思是只要徒手打黃振
      發就夠了。我們到台北縣林口鄉○○路198 號前，我看見
      黃振發，就停車叫他們下去教訓黃振發，我是最後一個下
      車的，被告丙○○，甲○○、乙○○及「阿斌」下車後怎
      麼打黃振發的，我也不清楚，我下車就看到黃振發倒在地
      上，我就覺得夠了，我就叫他們上車離開，我沒有打黃振
      發云云。
    (二)被告甲○○辯稱：我確實於前揭時、地，和被告己○○、
      乙○○、丙○○和「阿斌」等人一起去打黃振發，是被告
      己○○那天打電話跟我說有事請我幫忙，我本來也不知道
      是要去教訓黃振發；我當時只有持棍棒打黃振發的身體，
      沒有打黃振發的頭；我先下車打黃振發2 、3 下之後，就
      退到後面，是被告乙○○、丙○○靠近去打；我和黃振發
      無冤無仇，不可能要打死黃振發，我也沒看到是誰打黃振
      發的頭云云。
    (三)被告乙○○辯稱：案發當天我騎機車載謝旻玲去被告辛○○的檳榔攤，我看到有人從檳榔攤拿棍棒出來，放在車上
      ，然後我就開黑色小客車載謝旻玲、丙○○，跟著被告己○○開的白色小客車走，被告己○○車上是載被告甲○○
      及「阿斌」，開到林口一家檳榔攤後，又到對面7-11便利
      商店休息，後來被告己○○看到黃振發走過來，就說7-11
      便利商店前面有監視器，要到前面一點再打黃振發，後來
      就開車到前面一點的台北縣林口鄉○○路198 號前，我們
      男生就拿棍棒下車一起去打黃振發，我沒有打黃振發的頭
      ，只有打手腳；我看到是被告丙○○一直打黃振發的頭，
      後來被告己○○才叫我們走了。我沒有要殺害黃振發的意
      思，只是傷害而已。
    (四)被告丙○○辯稱：我承認我有在前揭時、地和被告己○○
      、甲○○、乙○○及「阿斌」等人去打黃振發，我承認我
      有打黃振發的頭，只有打幾下而已，是被告乙○○先打黃
      振發的頭，我才跟著打幾下。我與黃振發並無仇怨，我沒
      有想殺死黃振發的意思，我只是想要傷害黃振發而已云云
      。
二、本件被害人黃振發遭被告丙○○等人持棍棒毆打後，經送往
    長庚紀念醫院林口分院急救，因頭部外傷併意識昏迷、顱內
    出血、顱骨骨折、心肺衰竭，而於95年4 月7 日上午4 時44
    分死亡，並經檢察官督同法醫師相驗明確，此有長庚紀念醫
    院林口分院診斷證明書、相驗屍體證明書、法醫驗斷書各1
    份附卷可按（見95年度相字第518 號卷第13、26-33 、136
    頁）。且本件被害人黃振發係因頭部遭鈍物敲擊引起顱內出
    血，最後引起中樞神經休克而死亡；且由死者解剖發現頭頂
    、臉、額、左顥均有多處挫裂傷，並造成大片硬腦膜下腔出
    血，並有蜘蛛網膜下腔出血及腦實質出血，支持為鈍器敲擊
    頭部造成多處撕裂傷、顱內出血致中樞神經休克而死亡。死
    者之鈍挫傷支持為棒狀物之敲擊傷，故以上可支持黃振發頭
    部確遭受多次敲擊，重擊之結果，死因確與重擊有關等情，
    亦有法務部法醫研究所95醫鑑定第734 號鑑定書及同所95年
    8 月31日0950002774號函各一份附卷可按（見前開相字卷第
    122-134 頁；本院95年度重訴字第43號卷(一)第96頁），首堪
    認定屬實。
三、就被告丙○○所犯殺人罪部份：
    (一)訊據被告丙○○已坦承其本人確有持棍棒毆擊被害人黃振
      發之頭部等情。且證人即同案被告乙○○於本院審理中已
      證稱：案發當時，被害人黃振發從林口檳榔攤走到7-11便
      利商店這一邊，在我們前面100 公尺左右，被告己○○就
      開車用滑行的方式跟在後面，我也開車跟在後面，後來跟
      到一個比較昏暗的地方，被告己○○、甲○○、及「阿斌
      」就拿鐵棍下車衝向被害人黃振發，並將黃振發打倒在地
      ，然後我就拿棍子下車，我看到被告己○○、甲○○、及
      「阿斌」都是持鐵棍打黃振發的身體及手腳，我則是持鐵
      棍打黃振發的左腳，後來被告丙○○下車時，就持鐵棍打
      黃振發的頭部，至少有10下等語（見同上本院卷(二)第15頁
      ）；核與證人戊○○於本院審理中證稱：案發當時，打人
      的地點就在7-11便利商店前面，當時被害人從7-11便利商
      店對面的檳榔攤出來，跨越馬路到7- 11 便利商店這邊的
      人行道，我們兩台車就去追，然後停下來，車上的5 個男
      生就下車去打被害人黃振發；我坐在車上沒有下去，當時
      有路燈、不是很亮，我坐在車上從車窗就可以看到他們在
      打黃振發，差不多是證人席到檢察官席的距離；我看到白
      色小客車的人先下車，好像是被告甲○○跟一個我不知道
      名字的人先下車，之後是被告丙○○、乙○○下車，被告
      己○○最後下車；5 個人都有拿棍棒，圍住被害人打，我
      看到很多棍棒朝被害人打，我有看到被告丙○○打死者頭
      部，其他人是打身體，過程不到3 分鐘，死者沒有抵抗。
      我是親眼看到被告丙○○拿棍棒打死者頭部，而且被告丙○○、乙○○上黑色小客車後，被告乙○○有問被告丙○○說幹嘛要打死者頭部，被告丙○○自己也講他有拿棍棒
      打死者頭部；案發隔天在被告己○○的住處，被告己○○
      、甲○○、乙○○3 人在討論要叫丙○○頂罪，因為是被
      告丙○○打死者頭部、才讓被害人死亡的，我當時是在旁
      邊聽到的等語相符，應堪採信（見同上本院卷(二)第
      138-141 、144 、146 頁）。
    (二)被告丙○○雖辯稱：我只有持鐵棍打被害人黃振發的頭2
      、3 下而已，我和黃振發無冤無仇，只是跟著去教訓人，
      我沒有要殺死被害人黃振發的意思云云。惟查，頭部內有
      大腦等人體重要器官，為生命中樞之所在，若受劇烈撞擊
      ，顯有可能造成腦部受傷而致生死亡之結果，苟以棍棒毆
      擊人之頭部，極易造成腦部嚴重震盪受創，具有極高之危
      險性，對人之生命具有死亡之威脅等情，為吾國一般成年
      人均具備之常識。而本件被告丙○○業已成年，智能正常
      ，對上情自無諉稱不知之理。是渠明知持棍棒毆擊被害人
      黃振發之頭部，極有可能造成黃振發死亡，仍不違其本意
      ，持棍棒毆打黃振發之頭部數下，顯見渠對其本身所為可
      能致生黃振發死亡結果一節，並不在乎；是被告丙○○主
      觀上自有殺人之不確定故意無疑。
    (三)況且，人體之腦部外有頭骨、頭皮、頭髮之保護，足以承
      受一般程度之敲擊，而本件死者黃振發頭部、臉、額、左
      顥均有處挫裂傷，造成大片硬腦膜下腔出血，蜘蛛網膜下
      腔出血及腦實質出血等情，業見前述；另依同份解剖報告
      所載，死者黃振發頭頂部所受外傷係：「額頂區有8 公分
      『L 』型挫裂傷，頭皮呈瓣狀脫垂，頂骨凹陷3 乘2 公分
      」等情（見同上相字卷第126 頁）。可見被告丙○○持棍
      棒毆打被害人黃振發時，下手極重，否則豈有可能造成死
      者呈「頂骨凹陷3 乘2 公分」之傷勢，是本件顯非如被告
      丙○○自稱僅不過敲擊被害人頭部2 、3 下而已。由是以
      觀，被告丙○○既持棍棒重擊被害人黃振發至為要害之頭
      部，對於被害人可能因此而生死亡之結果，顯有相當清楚
      之認識，其所為顯非僅出於傷害之犯意，應已具備殺人之
      不確定故意，要無可疑。是本件被告丙○○再辯稱：其本
      人只有打被害人的頭2 、3 下，沒有要殺死被害人的意思
      云云，顯屬事後卸飾之詞，要無可採。
    (四)至被告丙○○指稱本件被告乙○○有先行持棍棒毆擊被害
      人黃振發頭部云云，並不可信（詳後述）。從而，本件既
      僅係被告丙○○持棍棒毆擊被害人黃振發頭部要害，被害
      人所受傷勢又極嚴重，非猛力出擊實難造成前述頭骨凹陷
      之傷勢，故本件事證明確，被告丙○○之殺人犯行，洵堪
      認定。
四、就被告己○○、甲○○、乙○○所犯共同傷害致死罪部份：
    (一)訊據被告己○○固不否認係其本人帶同被告丙○○、甲○○、乙○○及「阿斌」等人於前揭時、地教訓被害人黃振
      發等情；惟矢口否認有打被害人黃振發。辯稱：案發當時
      ，好像是「阿斌」拿我車上的鋁棒下車，我下車看到被告
      丙○○、甲○○、乙○○、及「阿斌」一群人在打黃振發
      ，我看到黑影中有條狀的東西，我就叫他們不要打了，趕
      快走云云。惟查，本件被告己○○確實有共同持棍棒毆打
      被害人黃振發一節，有下列事證可資證明：
      1.證人即同案被告乙○○於本院審理中證稱：案發當日晚
        上10點左右，在中和（辛○○經營）檳榔攤，被告己○○拿兩支鐵棍，丟到我黑色小客車上，叫我們跟他走，
        他要去「洗人」，後來開車到林口案發現場斜對面一間
        檳榔攤買檳榔，當時被害人在裡面，戴著帽子；被告己○○買完檳榔後，就開車迴轉到對面的7-11便利商店，
        被告己○○和我去上廁所，才跟我說「洗人」就是要打
        對面那個戴帽子的男子，因為那個男子白吃白喝。後來
        被告己○○有拿鐵棍打被害人黃振發的腳部、背部及右
        手，被告己○○打人時有罵：「幹！你再白目一點。」
        ，當時每個人都有拿棒子下去打等語。（見同上本院卷
        (二)第14-16 頁、215 頁）
      2.證人即同案被告甲○○於本院審理中證稱：本件案發當
        時，「阿斌」先衝上去打被害人黃振發的腳，打沒幾下
        被害人就倒下去，我也衝過去打被害人的腳，然後被告
        己○○也衝過來打被害人的身體，先打胸部，被害人縮
        起來，被告己○○再打被害人背部，接著被告丙○○、
        乙○○過來打被害人，每個人都有拿鐵棍，打那裡我不
        清楚，因為當時是5 個打1 個，我就說好了，別打了，
        被告己○○就發話說走了，因為大家都是聽被告己○○
        的指揮，就停手上車了。當時我不知道是誰打被害人的
        頭，但我有看到被害人的手被打有鬆開，血就從他的頭
        上流下來，被害人的頭部也有可能是「阿斌」或被告己○○打到的等語（見同上本院卷(二)第20-21 、25頁）
      3.證人即同案被告丙○○於96年5 月14日在本院審理中證
        稱：案發當時，案發地點的對面有一間檳榔攤，被告己○○的車子停在檳榔攤那邊，我們也跟著停車，被告己○○問我們要不要吃檳榔，我們說不用，被告己○○買
        完檳榔就開車走了，我們也開車跟著離開，然後車子迴
        轉到對面7-11便利商店，被告己○○就停車下車，和被
        告乙○○去上廁所，我去買東西吃；後來我們都上車慢
        慢向前滑行，然後看到對面檳榔攤有一個男子走過來，
        走向被告己○○車子的方向，被告己○○就停車，被告
        乙○○也跟著停車，然後我看到被告己○○拿著鐵棍下
        車，去攻擊那個男子，後來被告甲○○、「阿斌」各拿
        著棒子下車，被告己○○邊打邊罵：「幹！你再白目一
        點。」，後來被告甲○○、「阿斌」、乙○○跟我都有
        拿棍棒打被害人等語（見同上本院卷(二)第6-7 頁）。
      4.證人戊○○於本院審理中證稱：案發當晚，被告己○○
        開白色小客車，被告乙○○開黑色小客車，被告己○○
        叫我們跟他走，後來兩部車開到林口，在一間7-11便利
        商店停車買東西，後來被害人從7- 11 便利商店對面的
        檳榔攤出來，跨越馬路到7-11便利商店這邊的人行道，
        我們兩台車就去追，然後停下來，車上的5 個男生就下
        車去打被害人，5 個男生圍著被害人打，我看到很多棍
        棒朝被害人打，5 個男生下車的時候，手上各拿一根棍
        棒，都是從車上拿的等語（見同上本院卷(二)第138-139
        頁）。
      5.綜合證人乙○○、甲○○、丙○○、戊○○等人上開證
        言，相互參照，雖就案發當時被告己○○下車毆打被害
        人之順序、部位等細節，稍有出入，惟此應係因本案發
        生至今，時日已久，證人就細節難免記憶不清所致。惟
        前揭證人等就本件係被告己○○帶頭前往案發地點教訓
        被害人黃振發，而且被告己○○確有持棍棒共同毆打被
        害人黃振發等情節，均供述一致，互核無訛，自堪採信
        。是本件被告己○○再辯稱：案發當時其本人沒有持棍
        棒毆打被害人，只是下車叫被告丙○○等人不要打了，
        要走了云云；均無非事後卸飾之詞，無足採信。
    (二)被告己○○、乙○○、甲○○等人之辯稱意旨固均稱：渠
      3 人與被害人黃振發並無深仇大恨，當天只是去教訓黃振
      發，沒有致黃振發死亡之意思，也不知道會有人持棍棒打
      黃振發的頭，因此對黃振發死亡結果不能預見，應僅成立
      傷害罪，而不成立傷害致死罪云云。惟查：
      1.本件被告丙○○持棍棒毆打被害人黃振發之頭部時，被
        告己○○、乙○○、甲○○及「阿斌」等人均仍持棍棒
        圍在被害人黃振發身側，繼續毆打被害人黃振發一節，
        業據證人戊○○於本院審理中證稱：「我看到被告丙○○打死者頭部時，另外4 人都圍在旁邊打死者，我不記
        得是誰先打，我只知道先下車的就先打，我不知道被告
        丙○○打了死者頭部幾下，我只知道被告丙○○一直在
        打死者頭部；被告丙○○打死者頭部時，其他人都在繼
        續打死者，沒有勸阻被告丙○○不要打」等語，甚為明
        確（見上開本院卷(二)第147-148 頁）。
      2.且被告乙○○雖另稱辯：我只有拿棒子打被害人黃振發
        的左腳，被告甲○○打被害人左手，被告己○○打被害
        人的右手、背部云云；被告甲○○雖辯稱：「阿斌」和
        我是持棍棒打被害人的腳云云。惟依死者黃振發之解剖
        鑑定資料以觀，死者黃振發所受外傷：係在右外眼角有
        1 乘1 公分開口，基底有3 乘2 公分血塊狀物，左肩頂
        部有2 乘1 公分擦傷痕，額頂區有8 公分「Ｌ」型挫裂
        傷，頭皮呈瓣狀脫垂，頂骨凹陷3 乘2 公分，左顳頂區
        耳上有5 公分挫裂傷，皮下左顳頂有20乘6 公分皮下及
        腱膜下出血，皮下前額區有15乘10公分皮下及腱膜下出
        血，雙側大範圍硬腦膜下出血；左手臂肘背側有8 乘6
        公分挫傷痕，右手上臂背側有6 乘5 公分挫傷痕，頸部
        皮下有血4 乘3 公分，肋骨有明顯外傷於右肋緣等情，
        此有前開法務部法醫研究所（95）醫鑑字第0734號鑑定
        書1 份附卷可按。（見同上相字卷第122-134 頁）。由
        是觀之，死者黃振發之腳部並無任何遭棍棒擊打之外傷
        ，此觀諸報驗照片中黃振發腿部之照片並無外傷之情（
        見同上相字卷第51頁上方照片），益徵明確。因此被告
        乙○○、甲○○等人辯稱渠2 人或共犯「阿斌」等人，
        係持棍棒毆擊死者黃振發之腳部云云，均無非事後卸責
        之詞，不足採信。
      3.綜上所述，固無積極證據足以證明被告己○○、乙○○
        、甲○○等人亦有持棍棒毆打死者黃振發之頭部；惟依
        解剖之客觀事證以觀，被告甲○○、乙○○辯稱渠2 人
        或其他共犯係持棍棒毆打死者黃振發之腳部云云，均無
        非為己卸責或迴護共犯之詞，尚難憑信。況被告丙○○
        持棍棒毆擊死者黃振發頭部時，被告甲○○、乙○○、
        己○○及「阿斌」等人均圍繞在側繼續毆打死者黃振發
        一節，已據目擊證人戊○○證述甚明如前。從而，被告
        己○○、乙○○、甲○○等人對被害人黃振發遭被告丙○○毆打頭部，可能發生之死亡結果，自均有預見之可
        能性，渠3 人對被害人受被告等人共同傷害後所生之死
        亡結果，亦應同負傷害致死之罪責至明。
    (三)公訴意旨雖認：被告己○○、甲○○、乙○○3 人係與同
      案被告丙○○共同基於殺人之犯意，圍毆被害人黃振發至
      死，因認被告己○○、甲○○、乙○○3 人亦應同負殺人
      罪責云云。惟查：
      1.按犯罪事實，應依證據認定之，無證據不得認定其犯罪
        事實，刑事訴訟法第154 條第2 項定有明文。又刑事訴
        訟上證明之資料，無論為直接或間接證據，均須達於通
        常一般之人均不致有所懷疑，而得確信其為真實之程度
        ，始得據為有罪之認定，若其關於被告是否犯罪之證明
        未能達此程度，而有合理懷疑之存在，致使無從形成有
        罪之確信，根據「罪證有疑，利於被告」之證據法則，
        即不得遽為不利被告之認定，亦有最高法院76年度臺上
        字第4986號判例可稽。其以情況證據（即間接證據）斷
        罪時，尤須基於該證據在直接關係上所可證明之他項情
        況事實，本乎推理作用足以確證被告有罪，方為合法，
        不得徒憑主觀上之推想，將一般經驗有利被告之其他合
        理情況逕予排除，此觀諸最高法院32年上字第67號判例
        意旨亦彰彰甚明。
      2.就被告乙○○部分：同案被告丙○○於本院審理中，固
        曾以證人身分具結證稱：被告乙○○有持棍棒毆擊被害
        人黃振發之頭部，我是看到被告乙○○打被害人的頭部
        ，才跟著打2 、3 下云云，惟查：
        (1)被告丙○○前於95年5 月17日、95年6 月14日、95年
          6 月26日偵訊中供稱：本件案發時，係其本人與被害
          人黃振發因汽車音響開太大聲等細故發生爭執，被害
          人黃振發出口辱罵並持棍棒打其本人，其本人才搶過
          棍棒還擊，只有打黃振發的身體幾下，沒有打頭云云
          （見95年度偵字第12970 號卷第11-16 、120-121、
          234-236 、252-254 頁；95年度聲羈字第372 號卷第
          3-5 頁）。
        (2)嗣被告丙○○於本院95年7 月6 日羈押訊問中，改稱
          ：本件係因為音樂開太大聲和被害人黃振發產生口角
          ，有一些推擠動作，我有搶下棍棒打黃振發的身體，
          後來被告乙○○等人把我和被害人拉開，然後被告廖
          志軒、甲○○、「阿斌」等人有過去打被害人黃振發
          ，被告乙○○有把我丟掉的棍棒撿起來拿過去毆打，
          其他人用踹的。本件是因為被告乙○○他們出手過重
          ，被害人才會死亡，他們說此事因我而起，叫我頂罪
          ，叫我一個人出面承擔，所以我之前才沒有把他們動
          手的事講出來。但他們說我家裡的事情會把我處理好
          ，後來沒有做到；而且因為黑色小客車是我的名字，
          但實際上是被告乙○○未滿20歲，借用我的名辦貸款
          買的，那台車是被告乙○○買的，錢是他出的，車子
          也是他在用，這部份可否查明清楚。後來被告乙○○
          沒有繼續繳貸款，我很後悔，我把他當好朋友，但他
          這樣對我，所以我願意把事實經過說出來云云（見本
          院95年度偵聲字第310 號卷第15-19 頁）。
        (3)嗣被告丙○○又於95年7 月20日偵查中，及95年8 月
          7 日、95年8 月28日本院準備程序中供稱：本件係被
          害人黃振發辱罵我，我受不了才下車，起了口角，被
          害人拿一支金屬棒子衝過來打我，我搶過棍子打了被
          害人2 、3 下，後來我朋友被告乙○○、甲○○、「
          阿斌」有過來把我們拉開，後來被告乙○○有棍子打
          被害人，朝頭部打下去云云。（見95年度偵字第1297
          0 號卷第299-300 頁，同上本院卷(一)第19-22 、50-5
          4 頁）。
        (4)而後，因被告乙○○於本院審理中自白犯行，並以聲
          明書詳載本案來龍去脈後（見同上本院卷(一)第102-10
          4 頁），被告丙○○乃於95年11月27日本院準備程序
          中改稱：本件是「吉兄」叫被告己○○去教訓被害人
          黃振發，說黃振發在案發地點對面的檳榔攤白吃白喝
          ，是被告己○○叫我去跟他處理事情，後來被告顏證
          亦開白色小客車載被告甲○○、「阿斌」，被告廖志
          軒開車載我和謝旻玲（已改名「戊○○」），一起到
          案發現場，後來被告己○○告訴我們要教訓的人是誰
          、穿什麼樣子，等被害人黃振發走到7-11便利商店後
          面沒有路燈的地方，我們就跟被告己○○停車在路邊
          ，衝下去打被害人。當初在中和檳榔攤時，「吉兄」
          有拿幾支空心鐵棍給我們。案發當時，我、被告顏證
          亦、甲○○、乙○○、「阿斌」等人都有拿鐵棒下去
          打人，當時是被告己○○先下去打被害人黃振發的腳
          ，我們才跟上去打，混亂中不知是誰打死者的頭部。
          打完之後，我們跟被告己○○回到中和檳榔攤，「吉
          兄」叫我們把棍子收回檳榔攤，後來被告乙○○因涉
          犯槍砲的案子被羈押，被借提去問本案，把我供出來
          ；謝旻玲把這個消息洩漏出來，「吉兄」知道後，把
          我叫到檳榔攤，叫我一定要擔下來，不然要把我抓去
          山上埋起來，「吉兄」還有說要給我300 萬安家費，
          但後來沒有實現諾言，我已經知道錯了，我也把實情
          說出來，希望給死者一個公道云云（見同上本院卷(一)
          第126 頁）。
        (5)嗣被告丙○○於95年12月27日本院準備程序又改稱：
          我是最後才到達現場打被害人，我是打被害人的手，
          被告乙○○是打被害人的頭云云（見同上本院卷(一)第
          179 頁）。而後，被告丙○○於96年5 月14日本院審
          理程序中以證人身分證述本案情節，略如前述，並表
          明：我在看守所每天都抄寫佛經唸佛，良心過意不去
          ，不是不願意講，是想講又很害怕，但受良心譴責，
          所以後來才說出實情來給社會一個交代，請法官原諒
          我，對我從輕量刑云云（見同上本院卷(二)第6-13頁）
          ，並提出聲明書1 份附卷可參（見同上本院卷(一)第18
          7-1 至187-5 頁）。
        (6)後因臺灣板橋地方法院檢察署檢察官另分案追查，而
          於96年5 月24日追加起訴被告己○○、辛○○、蔡郁
          展3 人，繫屬於本院同案審理。被告己○○、辛○○
          、庚○○3 人到案後，被告丙○○即於本院審訊中翻
          異前詞，改口略稱：沒有看到有人從被告辛○○的檳
          榔攤拿棍棒到車上，當時只有帶3 支棍棒到案發現場
          ，被告己○○是最後下車的，被告己○○下車時沒有
          拿棍棒，也沒有打被害人，只有叫我們停手；是被告
          乙○○打被害人的頭，我看到之後才跟著打被害人的
          頭，後來在開車回程中，棍棒都在半路上丟出車窗外
          ，並沒有收回辛○○得檳榔攤；我之前在審理中作證
          所言不實在，因為那時我心理不平衡，我是抄被告廖
          志軒的自白書講的，都是我捏造的云云。
        (7)綜上以觀，本件被告丙○○就本案事實之陳述，前後
          不一、翻來覆去；每因他人自白，或有同案被告追加
          起訴等情事，即變更其重要之陳述內容。且被告劉琦
          斌亦自承與被告乙○○間有購車、及因槍砲案件所生
          之糾紛。從而，被告丙○○前揭供證，均顯係臨訟編
          詞，故意歪曲事實以遂其曲詞迴護特定共犯，或惡意
          中傷特定共犯之目的，實難全予採信。本院自難僅憑
          證人即同案被告丙○○上揭顛三倒四之證詞，遽認被
          告乙○○確有持棍棒毆擊被害人黃振發頭部之事實。
      3.此外，遍觀全卷，並無任何積極證據足以證明被告己○○、甲○○2 人於本案中有持棍棒毆擊被害人黃振發頭
        部之事實。
      4.再查，本件被告己○○、甲○○、乙○○、丙○○等人
        與被害人黃振發間，並無深仇大恨，且除被告己○○之
        外，被告甲○○、乙○○、丙○○等人於本件案發前均
        不知有黃振發其人，僅知悉要跟被告己○○去教訓某人
        而已，此節業據各該被告供證明確，互核相符，應堪採
        信。況且，本件被告己○○係因與被告辛○○熟識，透
        過被告辛○○認識被告庚○○，因而得知被告庚○○之
        下游檳榔攤商子○○在林口經營之檳榔攤常遭被害人白
        吃白喝；而被告己○○及子○○僅數面之緣，並無深交
        等情節，亦與證人即同案被告辛○○、證人子○○於本
        院96年10月22日審理中證述之情節大致相符，應堪採信
        （見同上本院卷(二)第216-225 頁）。
      5.是衡諸常情，遭他人白吃白喝之恩怨過節，並非事關生
        死之深仇大恨，子○○央請被告庚○○、辛○○委由被
        告己○○出面處理，應僅希望能教訓黃振發，使之不敢
        再為白吃白喝之行為，應無取人性命之意。而被告己○○與被害人黃振發既無私怨，僅係受他人之託教訓被害
        人；且人命關天，殺人與傷害之罪責嚴重程度相差甚鉅
        ，為一般人均具備之常識，故被告己○○應不可能自行
        超越委託人之意思，而對被害人黃振發有殺意之發生；
        而被告乙○○、甲○○2 人僅係受被告己○○指揮行動
        之人，與被害人黃振發益乏關聯性，是渠3 人辯稱：本
        件只是去教訓被害人黃振發，並沒有要殺害黃振發的理
        由，也沒有殺人的意思等語，應與常情無違。
      6.復查，本件被告等人圍毆被害人黃振發之時間僅約不到
        3 分鐘一節，業據證人戊○○於本院審理中證稱：被告
        等5 人打死者的時間不到3 分鐘等語（見同上本院卷(二)
        第139 頁）；核與證人即現場目擊證人丁○○於本院審
        理中證稱：案發當時，我走路要去搭計程車時，看見他
        們在打架，等我坐上計程車，對方就打完，開車要走了
        等情節相符（見同上本院卷(二)第151 頁），自堪認屬實
        。且本件並無證據足以證明被告丙○○自本件圍毆事件
        伊始，即持棍棒朝被害人黃振發之頭部毆擊。故被告己○○、甲○○、乙○○3 人於案發當下見被告丙○○持
        棍棒毆擊被害人黃振發之頭部，至本件圍毆事結束，歷
        時甚短一節，應堪採認。
      7.從而，本件被告己○○指揮被告甲○○、乙○○、丙○○、及「阿斌」圍毆被害人黃振發時，應係基於共同傷
        害之犯意聯絡為之，嗣於圍毆之過程中，被告丙○○兇
        性大發，超越前開犯意之聯絡，另基於殺人之不確定故
        意，持棍棒朝被害人黃振發之頭部猛擊，當時被告己○○、乙○○、甲○○3 人雖未即刻阻止被告丙○○之行
        為，仍未停手毆打被害人黃振發，惟此一過程畢竟未及
        3 分鐘，是否能認被告己○○、乙○○、甲○○3 人在
        該極短之時間內，主觀上已自共同傷害之犯意，昇高至
        與被告丙○○有共同殺人之犯意聯絡，似仍非無疑。是
        本諸「罪證有疑，利益歸於被告」之法理，本院自尚難
        遽認被告己○○、乙○○、甲○○3 人確有共同殺人之
        故意，而遽入其3人於殺人之重罪。
五、至本件被告丙○○、己○○、乙○○、甲○○等人，暨證人
    戊○○於起訴前在警詢、偵查所為之陳述，均屬串謀虛偽不
    實等情，業見前述，故前開供述證據自屬均無可採，附此說
    明。
六、核被告丙○○所為，係犯刑法第271 條第1 項之殺人罪；被
    告己○○、甲○○、乙○○所為，則均係犯刑法第277 條第
    2 項前段之傷害致人於死罪。被告己○○、甲○○、乙○○
    、及「阿斌」間，就上開傷害致人於死之犯行，有犯意之聯
    絡及行為之分擔，均為共同正犯。至公訴意旨認被告己○○
    、甲○○、乙○○等3 人所為亦係犯刑法第271 條第1 項之
    殺人罪一節，尚有未洽，已如前述，惟其起訴之基本事實既
    屬同一，自應由本院變更其起訴法條加以審理，附此敘明。
    再查，被告己○○、甲○○2 人有如事實欄第1 項所示之犯
    罪科刑執行前科，有臺灣高等法院被告前案紀錄表各1 份附
    卷可按，其2 人於受有期徒刑執行完畢後，5 年內再故意犯
    本件有期徒刑以上之罪，均為累犯，應分別依法加重其刑。
    爰審酌被告等人與被害人黃振發之間並無夙怨，僅因被告己○○年輕氣盛，動輒以暴力手段解決爭執，而呼朋引伴，指
    揮被告甲○○、乙○○、丙○○、及「阿斌」等人，於深夜
    時分，持棍棒共同毆打被害人，渠等犯罪之動機、目的均殊
    非可取，手段至為危險，近乎恐怖，所為嚴重影響社會治安
    及人命安全，被告丙○○更於圍毆過程中兇性大發而持棍棒
    朝被害人之頭部要害重擊數下，而使被害人送醫不治身亡，
    殺害人命，罪業至重。又渠數人於案發隔日發現鑄成大錯後
    ，仍不知悔改，反意圖推諉罪責，串通共犯及證人戊○○在
    偵查中偽證，故意誤導檢方偵辦方向，犯後態度顯然不佳；
    惟嗣後被告乙○○尚知坦承犯行，向本院供述本案主要情節
    ，使檢方得以循線追查並追加起訴被告己○○、辛○○、庚○○等人，避免該等被告逍遙法外，核其事後悛悔，尚非全
    無可取之處；被告甲○○之供證雖不無避重就輕之嫌，惟前
    後比對，尚不致於過份離譜；被告己○○為本件首謀之人，
    非但於犯後唆使共同被告丙○○等人、及證人戊○○偽證，
    騙取檢察官之不起訴處分，且其於本件案情明朗，再經檢察
    官追加起訴後，仍推諉卸責，飾詞狡辯，顯然並無悔意，對
    被害人死亡結果毫無愧悔之情，自應從重量刑；至被告丙○○為本件殺害被害人黃振發之兇手，渠與被害人黃振發並不
    認識，竟於圍毆過程中無緣無故持棍棒重擊被害人之頭部要
    害，心態至為可議，又事後頂罪、卸責，於偵查、審理前後
    證述多次翻異，見風轉舵，投機取巧，非但曲詞迴護首謀之
    被告己○○，又設詞誣陷與其有私怨之被告乙○○，視司法
    威信於無物，亦無視被害人之生命價值及天理公道，可謂毫
    無悔意，要難輕縱，應與社會永久隔離等一切情狀，分別量
    處如主文所示之刑，並就宣示被告丙○○無期徒刑部分，依
    法褫奪其公權終身，以昭烔戒。
貳、被告辛○○、庚○○公訴不受理部分：
一、公訴意旨雖以：緣死者黃振發與位於臺北縣林口鄉案發現場
    附近檳榔攤老闆子○○有所糾紛，子○○遂以電話向出售檳
    榔予其之盤商被告庚○○、辛○○抱怨，適被告己○○正在
    被告辛○○所經營之檳榔攤店內與被告辛○○、庚○○泡茶
    聊天，得知此事，表示可代為教訓，被告庚○○、辛○○為
    替其下游客戶出氣，並使子○○持續向渠2 人進貨，遂自行
    基於傷害他人身體之犯意聯絡，推由被告己○○糾眾前往教
    訓黃振發，被告己○○遂邀集被告丙○○、乙○○、甲○○
    、「阿斌」等人，一同駕車於95年4 月6 日23時11分許，在
    臺北縣林口鄉○○路19 8號前發現黃振發，隨即超越被告庚○○、辛○○傷害之犯意，另行共同基於殺人之犯意聯絡，
    分別持上開空心鐵棒製做之空心棍棒，以高舉用力重擊人體
    甚為脆弱之頭部、身體及徒手毆打之方式共同圍毆手無寸鐵
    之黃振發，黃振發雖不支倒地，仍以腳踹黃振發後離去，並
    將上開鐵棒藏放於上址檳榔攤，被告庚○○、辛○○翌日見
    報載黃振發死亡之消息，驚覺事態嚴重，為免事跡敗露，遂
    要求由被告丙○○1 人扛下所有責任，並願支付300 萬元。
    因認被告辛○○、庚○○應知悉持鐵棒毆打他人，極可能致
    人於死，仍與被告己○○合謀，並交付鐵棒予被告己○○，
    推由被告己○○夥同他人前往毆打黃振發致死，均係涉犯刑
    法第277 條第2 項之傷害致死罪嫌。
二、按告訴乃論之罪，其告訴已經撤回者，應為不起訴處分，又
    起訴之程序違背規定者，應諭知不受理之判決。刑事訴訟法
    第252 條第5 款、第303 條第1 款分別定有明文。
三、經查：
    (一)被告辛○○、庚○○2 人，係因經營檳榔生意，為子○○
      之同業或上游，因而得知被害人黃振發在謝坤地所經營之
      檳榔攤白吃白喝，乃出面委請被告己○○代為處理等情，
      業見前述，是本件被告辛○○、庚○○2 人與被害人黃振
      發之間，並無直接之仇怨，渠2 人代謝坤地委請己○○代
      為教訓被害人黃振發，自尚難認有欲致被害人黃振發於死
      之計劃或意思。
    (二)本件被告己○○等人圍毆被告之過程中，係因被告丙○○
      突然兇性大發，持棍棒毆擊被害人黃振發之頭部，始致黃
      振發死亡，被告丙○○應單獨負殺人罪責，被告己○○、
      乙○○、甲○○3 人，就被告丙○○之殺人犯行尚難認有
      犯意之聯絡，均應負傷害致人於死罪責等情，業已認定如
      前。從而，本件被告辛○○、庚○○2 人於案發時既不在
      案發現場，自無從預見被告丙○○會突然兇性大發，持棍
      棒猛擊被害人黃振發之頭部，是渠2 人對黃振發嗣後之死
      亡結果，應屬不能預見，要難令負共同傷害致人於死之罪
      責。
    (三)至被告庚○○、辛○○雖另辯稱：渠2 人沒有要被告己○○帶人去教訓被害人黃振發，是子○○自己跟己○○提到
      這件事情，渠2 人是案發後才得知此事云云。而證人即同
      案被告己○○也附和其說，於本院審理中證稱：我是在95
      年4 月6 日中午和被告辛○○一起去子○○的檳榔攤，和
      檳榔攤的老闆子○○聊天的時候，子○○跟我說有人去他
      那裡白吃白喝，一直吐苦水給我聽，我就說我會幫他處理
      ，子○○只有跟我大略描述情形，說黃振發的長相是矮矮
      胖胖有戴帽子，並說黃振發何時比較會出現而已；被告庚○○、辛○○應該沒有聽到；我們案發當時帶去現場的球
      棒是我原本放在車上的，不是從被告辛○○的檳榔攤中拿
      出來的，被告辛○○也沒有叫我去教訓被害人黃振發云云
      （見同上本院卷(二)第196-206 頁）。然查：
      1.依本件被告己○○前揭證詞以觀，渠與子○○係初次見
        面，非親非故，有何必要僅因一次談話，即大費周張為
        子○○教訓被害人黃振發，甚至致生黃振發死亡結果？
        其間不合理之處實屬顯而易見。
      2.本件案發前，被告己○○等人係相約於被告辛○○經營
        之檳榔攤，且自檳榔攤內拿出棍棒上車；事後並將棍棒
        拿回被告辛○○之檳榔攤收放等情，業據證人即被告乙○○、甲○○分別於本院審理中證述明確（見同上本院
        卷(二)第14、21頁），互核相符；證人戊○○更於本院審
        理中明確證稱：「當天是乙○○騎機車載我去中和的檳
        榔攤，叫我先坐在Solio 車上，當時我有看到有棍棒放
        在檳榔攤裡面，他們4 人及另外一個我不知道名字的人
        把這些棍棒拿出來丟到車上，我是親眼看到棍棒是從檳
        榔攤拿出來的沒錯。」（見同上本院卷(二)第147 頁），
        自堪認屬實在。至被告甲○○嗣後之辯解翻異前詞，及
        被告即證人己○○前揭迴護被告辛○○部分，與前揭事
        證不符，自非可信。從而，本件被告辛○○既提供其檳
        榔攤作為被告己○○等人集合出發、及案發後返回之地
        點，復提供棍棒供被告己○○等人使用，渠再辯稱不知
        有本件被告己○○率眾毆人之事云云，顯屬狡辯。
      3.另訊據被告庚○○並不否認曾代被告己○○傳話，向子
        ○○表示因被害人黃振發死亡之事，應給付300 萬元給
        己○○等人之情；此亦與證人子○○於96年10月22日本
        院審理中證述之情節相符（見同上本院卷(二)第222-223
        頁）。而衡諸社會常情，一般人顯不可能無緣無故向他
        人索求300 萬元之鉅款，是本件被告庚○○果若與本案
        毫無關聯，又豈有可能任意接受被告己○○之請託，即
        向子○○開口索求300 萬元之理？且若被告庚○○於事
        前確實不知有被告己○○率眾毆打被害人黃振發之事，
        又何必在檢察官偵查及本院審訊之初曲詞隱瞞被告己○○曾與子○○見面之事？又何必謊稱係其本人與被告己○○泡茶中無意提及黃振發白吃白喝之事？由此益見被
        告庚○○供詞閃爍，不足憑信。
      4.至證人癸○○、壬○○雖於本院審理中證稱：95年4 月
        6 日當天晚上都在被告辛○○之檳榔攤內賭博，後來被
        告庚○○也有到場一起賭博，當天並沒有看到檳榔攤內
        有鐵棍，也沒有看到有人把鐵棍拿回被告辛○○之檳榔
        攤云云（見同上本院卷第155-163 頁）。惟查，證人癸○○、壬○○2 人係於96年9 月11日下午出庭作證，距
        離案發時間已逾1 年，時日已久；且證人癸○○亦自承
        ：「我們每週二、四、六都會在辛○○的檳榔攤賭博，
        我不記得95年4 月6 日是星期幾」等語（見上開本院卷
        第159 頁），是證人癸○○既然每星期要到被告辛○○
        之檳榔攤賭博3 次之多，何能記憶95年4 月6 日晚間發
        生何事？則其前揭證言是否可信，已容非無疑。此外，
        95年4 月6 日當晚，被告己○○等人確曾於被告辛○○
        經營之檳榔攤前集合後，始前往林口圍毆黃振發，事畢
        後，被告己○○等人又回到被告辛○○所營檳榔攤等情
        ，業有上揭事證佐證明確，認屬事實無訛。惟證人癸○○、壬○○2 人竟均證稱：95年4 月6 日晚上，渠2 人
        在被告辛○○經營的檳榔攤賭博，完全沒有看到被告己○○等人有到被告辛○○經營的檳榔攤云云（見同上本
        院卷(二)第158 、16 1頁），亦顯與事實不符。綜上情狀
        以觀，證人癸○○、壬○○前揭證述與被告辛○○、庚○○一同賭博等情事，是否確實係發生於95年4 月6 日
        晚上之事，恐難排除有誤記之可能；且證人癸○○、壬○○與被告辛○○、庚○○2 人既為舊識，渠等所為證
        言自不無迴護被告辛○○、庚○○2 人之可能，亦難全
        予採信。
      5.綜上所述，被告辛○○、庚○○辯稱渠2 人不知被告己○○要帶人去教訓被害人黃振發云云，非但與常情相悖
        ，亦與前揭事證不符，不足採信。本件被告辛○○、庚○○、及未據起訴之子○○，就教訓被害人黃振發一事
        ，應均參與事前之謀議無疑，故被告辛○○、庚○○2
        人自有共同傷害之犯意，而應負共同傷害之罪責無疑。
五、末查，本件告訴人黃敏雄為死者黃振發之姪兒，係三親等之
    旁系血親，為合法之告訴權人，黃敏雄於95年4 月7 日警詢
    時固表示：「我要提出告訴。」（見前開相驗卷第5 、6 頁
    ）；惟其於同年4 月11日偵查中已改稱：「（問：是否提告
    訴？）不要。」；於同年6 月30日偵查中仍稱：「（問：是
    否要告訴？）不用，請依法處理。」等語（見同上相驗卷第
    42 、138頁）；可見本件告訴人黃敏雄於起訴前已經撤回其
    告訴；本院遍查全卷，又無其他有告訴權之人於法定期間內
    合法提出告訴之事證。從而，本件被告辛○○、庚○○2 人
    所犯既係傷害罪，需告訴乃論，而告訴人黃敏雄於起訴前已
    經撤回其告訴；是本件檢察官原應對被告辛○○、庚○○2
    人為不起訴處分，而仍提起公訴，自屬起訴程式違背規定，
    揆諸首揭說明，就被告辛○○、庚○○2 人部分，自應均為
    公訴不受理之諭知。
據上論斷，應依刑事訴訟法第299 條第1 項前段、第300 條、第
303 條第1 款，刑法第28條、第271 條第1 項、第277 條第2 項
前段、第47條第1 項、第37條第1 項，判決如主文。
本案經檢察官陳旻源到庭執行職務。
中　　華　　民　　國　　96　　年　　11　　月　　29　　日
              刑事第十三庭審判長法　官  李麗珠
                                法  官  俞秀美
                                法  官  許映鈞
以上正本證明與原本無異
如不服本判決應於送達後10日內向本院提出上訴狀
                                書記官　范煥堂
中　　華　　民　　國　　96　　年　　12　　月　　3 　　日
附錄本案論罪科刑法條全文：
刑法第 271 條第1項：
殺人者，處死刑、無期徒刑或10年以上有期徒刑。
中華民國刑法第277條
傷害人之身體或健康者，處3 年以下有期徒刑、拘役或1 千元以
下罰金。
犯前項之罪因而致人於死者，處無期徒刑或7 年以上有期徒刑；
致重傷者，處3 年以上10年以下有期徒刑。
